臺灣臺南地方法院民事判決　　　　　　　 99年度訴字第495號
原　　　告　張峰綺
訴訟代理人　郁旭華律師
被　　　告　蔡銘宗
　　　　　　蔡朝旺
　　　　　　吳明揚
　　　　　　蔡慶章
　　　　　　蔡明震
　　　　　　張銘菁
　　　　　　蔡張華蘭
　　　　　　吳張秋蘭
　　　　　　林張珠蘭
　　　　　　陳張麗蘭
　　　　　　張維志
　　　　　　張依凡
　　　　　　謝佳靜
　　　　　　張家維
　　　　　　張家綺
　　　　　　張瑞元
　　　　　　張瑞奇
　　　　　　張瑞東
　　　　　　張素碧
　　　　　　張素珍
　　　　　　謝天才
兼上一人
訴訟代理人　謝靜月
被　　　告　黃武進
　　　　　　陳黃秀華
兼上一人
訴訟代理人　黃祝幸
被　　　告　林瑞淑
　　　　　　邱志斌
　　　　　　邱建龍
　　　　　　邱建達
　　　　　　邱佩華
　　　　　　邱佩玉
　　　　　　邱忠義
　　　　　　邱詩媚
　　　　　　邱忠財
　　　　　　邱中興
　　　　　　蘇邱月清
　　　　　　邱月桂
　　　　　　郭月英
　　　　　　阮郭錦治
　　　　　　陳王鈴鏽
　　　　　　王桂蘭
　　　　　　傅玉華
上列當事人間分割共有物事件，經本院於民國100年6月16日言詞
辯論終結，判決如下：
    主  文
被告張銘菁、蔡張華蘭、吳張秋蘭、林張珠蘭、陳張麗蘭、張維
志、張依凡、謝佳靜、張家維、張家綺、張瑞元、張瑞奇、張瑞
東、張素碧、張素珍、謝天才、謝靜月、黃武進、陳黃秀華、黃
祝幸、林瑞淑、邱志斌、邱建龍、邱建達、邱佩華、邱佩玉、邱
忠義、邱詩媚、邱忠財、邱中興、蘇邱月清、邱月桂、郭月英、
阮郭錦治、陳王鈴鏽、王桂蘭、傅玉華應就其被繼承人張河所有
坐落台南市○區○○段八四八地號、地目建、面積六十六平方公
尺土地、權利範圍二分之一及同段八七０地號、地目建、面積三
百四十三平方公尺土地、權利範圍二分之一，均辦理繼承登記。
兩造共有坐落臺南市○區○○段八四八地號土地，應以變賣方式
分割，變賣所得價金由原告、被告按附表所示應有部分比例分配
之。
兩造共有坐落臺南市○區○○段八七０地號土地，應予分割，分
割方法為：(一)如附圖二方案乙所示編號A部分（面積六十七點八
七平方公尺）及編號B1部分（面積十五點０八平方公尺），分歸
原告張峰綺取得。(二)如附圖二方案乙所示編號B2部分（五十二點
七九平方公尺），分歸被告蔡銘宗、蔡朝旺、蔡慶章、蔡明震取
得，被告蔡銘宗、蔡朝旺、蔡慶章、蔡明震並依應有部分三分之
一、三分之一、六分之一、六分之一之比例繼續保持共有。(三)如
附圖二方案乙所示編號C（面積六十七點八八平方公尺）、編號D
部分（面積六十七點八三平方公尺），分歸被告張銘菁、蔡張華
蘭、吳張秋蘭、林張珠蘭、陳張麗蘭、張維志、張依凡、謝佳靜
、張家維、張家綺、張瑞元、張瑞奇、張瑞東、張素碧、張素珍
、謝天才、黃武進、陳黃秀華、林瑞淑、邱志斌、邱建龍、邱建
達、邱佩華、邱佩玉、邱忠義、邱詩媚、邱忠財、邱中興、蘇邱
月清、邱月桂、郭月英、阮郭錦治、陳王鈴鏽、王桂蘭、傅玉華
、黃祝幸、謝靜月取得，並繼續保持公同共有。(四)如附圖二方案
乙編號所示E部分（面積七十一點五五平方公尺），分歸兩造取
得，並按附表所示應有部分之比例繼續保持共有。
原告應給付被告吳明揚新臺幣陸拾捌萬肆仟貳佰伍拾伍元。
訴訟費用由被告張銘菁、蔡張華蘭、吳張秋蘭、林張珠蘭、陳張
麗蘭、張維志、張依凡、謝佳靜、張家維、張家綺、張瑞元、張
瑞奇、張瑞東、張素碧、張素珍、謝天才、黃武進、陳黃秀華、
林瑞淑、邱志斌、邱建龍、邱建達、邱佩華、邱佩玉、邱忠義、
邱詩媚、邱忠財、邱中興、蘇邱月清、邱月桂、郭月英、阮郭錦
治、陳王鈴鏽、王桂蘭、傅玉華、黃祝幸、謝靜月連帶負擔二分
之一、被告蔡銘宗負擔一０八分之七、被告蔡朝旺負擔一０八分
之七、被告吳明揚負擔十八分之一、被告蔡慶章負擔二一六分之
七、被告蔡明震負擔二一六分之七，餘由原告負擔。
    事實及理由
壹、程序方面：
一、按訴狀送達後，原告不得將原訴變更或追加他訴。但訴訟標
    的對於數人必須合一確定時，追加其原非當事人之人為當事
    人者，不在此限，民事訴訟法第255條第1項第5款定有明文
    。查本件為分割共有物事件，對於共有人全體必須合一確定
    ，原告於起訴時誤將已死亡之共有人張河列為被告，嗣於本
    院審理中具狀撤回對張河之訴訟，並追加其繼承人張銘菁、
    蔡張華蘭、吳張秋蘭、林張珠蘭、陳張麗蘭、張維志、張依
    凡、謝佳靜、張家維、張家綺、張瑞元、張瑞奇、張瑞東、
    張素碧、張素珍、謝天才、謝靜月、黃武進、陳黃秀華、黃
    祝幸、林瑞淑、邱志斌、邱建龍、邱建達、邱佩華、邱佩玉
    、邱忠義、邱詩媚、邱忠財、邱中興、蘇邱月清、邱月桂、
    郭月英、阮郭錦治、陳王鈴鏽、王桂蘭等人為被告，又於民
    國99年5月31日以書狀追加傅玉華為被告，並追加聲明請求
    渠等應先就繼承系爭土地辦理繼承登記，核與前揭規定相符
    ，應予准許，合先敘明。
二、被告蔡銘宗、蔡張華蘭、林張珠蘭、陳張麗蘭、張瑞東、謝
    天才、謝靜月、黃武進、陳黃秀華、黃祝幸、邱中興、阮郭
    錦治、傅玉華，業經合法通知，未於最後言詞辯論期日到場
    ；被告蔡朝旺、吳明揚、蔡慶章、蔡明震、吳張秋蘭、張維
    志、張依凡、謝佳靜、張家維、張家綺、林瑞淑、邱志斌、
    邱建龍、邱建達、邱佩華、邱佩玉、邱忠義、邱詩媚、邱忠
    財、蘇邱月清、邱月桂、郭月英、陳王鈴鏽、王桂蘭，業經
    合法通知，未於言詞辯論期日到場，經核均無民事訴訟法第
    386 條所列各款情形，爰依原告之聲請，由其一造辯論而為
    判決。
貳、實體方面：
一、原告起訴主張：
(一)坐落臺南市○區○○段848、870地號土地為兩造共有，應有
    部分比例如附表所示，前開土地並未有不分割之約定，且其
    性質亦無不能分割之情形，茲因共有人間就共有物之分割無
    法取得共識，爰依法起訴請求判決分割。
(二)按因繼承而於登記前已取得不動產物權者，非經登記，不得
    處分其物權，民法第759條定有明文，而不動產之分割即為
    處分行為，故倘共有人之一死亡，其繼承人於繼承發生時即
    取得該共有人之應有部分，依前揭規定，應先辦妥繼承登記
    ，始得為共有物之分割。經查，系爭2筆土地原所有人張河
    業於56年4月10日死亡，其全體繼承人計有被告張銘菁、蔡
    張華蘭、吳張秋蘭、林張珠蘭、陳張麗蘭、張維志、張依凡
    、謝佳靜、張家維、張家綺、張瑞元、張瑞奇、張瑞東、張
    素碧、張素珍、謝天才、謝靜月、黃武進、陳黃秀華、黃祝
    幸、林瑞淑、邱志斌、邱建龍、邱建達、邱佩華、邱佩玉、
    邱忠義、邱詩媚、邱忠財、邱中興、蘇邱月清、邱月桂、郭
    月英、阮郭錦治、陳王鈴鏽、王桂蘭、傅玉華等人（以下簡
    稱被告張銘菁等37人），有繼承系統表及戶籍謄本在卷可稽
    。被告張銘菁等37人為張河之繼承人，依法共同繼承之權利
    範圍，然渠等就系爭2筆土地迄今尚未辦理繼承登記，爰請
    求判決如訴之聲明第1項所示。
(三)系爭2筆土地使用現況及街道情形如下：
    1.系爭848地號、地目建，面積66平方公尺土地，地形為三
      角形，南鄰寬度約15米之台南市○○街，往東約30公尺可
      通至台南市○○路○段；往西約30公尺可通至台南市○○
      街。現況由被告張瑞奇架設鐵皮圍籬，搭建遮雨棚，供其
      堆放建築材料占有使用。
    2.系爭870地號、地目建、面積343平方公尺土地，地形如菜
      刀狀（刀柄較細長，刀面較方正），北鄰寬度約15米之台
      南市○○街，南鄰台南市○○路410巷20弄寬度約4公尺巷
      道，往東約30公尺可通至台南市○○路○段；往西約30公
      尺可通至台南市○○街。使用現況如【現況及街道圖】所
      示，即A部分為被告張瑞奇興建之門牌號碼台南市○○街
      67 號、69號二層樓鐵皮造，未辦保存登記建物1棟及A'部
      分由被告張瑞奇搭建花架、遮雨棚，並均由其占有使用；
      B 部分為原告張峰綺興建之門牌號碼台南市○○街71號二
      層樓鐵皮造，未辦保存登記建物1棟，並由其占有使用；C
      部分為配合台南市政府辦理綠美化之空地，種植花草數木
      ，兩造無人占有使用，由台南市北區民安里辦公室管理維
      護。
(三)系爭848地號土地因地形呈三角形，原物分割不易，原告主
    張以變價分割，所得價金由兩造依原應有部分比例分配價金
    。
(四)另就系爭870地號土地，原告原主張如附圖一所示之甲案分
    割方案，即如附圖一甲案所示:(1)編號B部分（面積125.20平
    方公尺）分歸張河之全體共有人即被告張銘菁、蔡張華蘭、
    吳張秋蘭、林張珠蘭、陳張麗蘭、張維志、張依凡、謝佳靜
    、張家維、張家綺、張瑞元、張瑞奇、張瑞東、張素碧、張
    素珍、謝天才、黃武進、陳黃秀華、林瑞淑、邱志斌、邱建
    龍、邱建達、邱佩華、邱佩玉、邱忠義、邱詩媚、邱忠財、
    邱中興、蘇邱月清、邱月桂、郭月英、阮郭錦治、陳王鈴鏽
    、王桂蘭、傅玉華、黃祝幸、謝靜月取得，並繼續保持公同
    共有。(2)編號C部分（面積48.69平方公尺）分歸被告吳明揚
    取得。(3)編號D部分（面積13.91平方公尺）分歸被告蔡銘宗
    、蔡朝旺、蔡慶章、蔡明震取得，被告蔡銘宗、蔡朝旺、蔡
    慶章、蔡銘震並按原應有部分比例繼續保持共有。(4)編號E
    部分（面積62.6平方公尺），分歸原告張峰綺取得。(5)編號
    F部分（面積92.6平方公尺），分歸兩造取得，並按附表所
    示應有部分之比例保持共有。
(五)惟被告張瑞元、張瑞奇另提出如附圖二乙案所示之分割方案
    ，其中編號B1分給被告吳明揚；嗣與被告吳明揚已達成協議
    ，原告要向被告吳明揚購買乙案分割圖編號B1部分，價金已
    協議是新臺幣（下同）684,255元，故原告主張之方案修正
    為（以下簡稱修正乙案）：將原來乙案將原來乙案B1分給被
    告吳明揚改為分給原告，由原告補償吳明揚684, 255 元，
    其餘依原來乙案，即如附圖二方案乙所示：(1)編號A部分（
    面積67.87平方公尺）、編號B1部分（面積15.08平方公尺）
    ，分歸原告張峰綺取得。(2)編號B2部分（52.79平方公尺）
    ，分歸被告蔡銘宗、蔡朝旺、蔡慶章、蔡明震取得，被告蔡
    銘宗、蔡朝旺、蔡慶章、蔡銘震並依應有部分3分之1、3分
    之1、42分之7、42分之七之比例繼續保持共有。(3)編號C部
    分（面積67.88平方公尺）、編號D部分（面積67.83平方公
    尺），分歸被告張銘菁、蔡張華蘭、吳張秋蘭、林張珠蘭、
    陳張麗蘭、張維志、張依凡、謝佳靜、張家維、張家綺、張
    瑞元、張瑞奇、張瑞東、張素碧、張素珍、謝天才、黃武進
    、陳黃秀華、林瑞淑、邱志斌、邱建龍、邱建達、邱佩華、
    邱佩玉、邱忠義、邱詩媚、邱忠財、邱中興、蘇邱月清、邱
    月桂、郭月英、阮郭錦治、陳王鈴鏽、王桂蘭、傅玉華、黃
    祝幸、謝靜月取得，並繼續保持公同共有。(4)編號E部分（
    面積71. 5 5平方公尺），分歸兩造取得，並按附表一所示
    應有部分之比例保持共有。
(六)並聲明:1.被告張銘菁、蔡張華蘭、吳張秋蘭、林張珠蘭、
    陳張麗蘭、張維志、張依凡、謝佳靜、張家維、張家綺、張
    瑞元、張瑞奇、張瑞東、張素碧、張素珍、謝天才、謝靜月
    、黃武進、陳黃秀華、黃祝幸、林瑞淑、邱志斌、邱建龍、
    邱建達、邱佩華、邱佩玉、邱忠義、邱詩媚、邱忠財、邱中
    興、蘇邱月清、邱月桂、郭月英、阮郭錦治、陳王鈴鏽、王
    桂蘭、傅玉華應就其被繼承人張河所有坐落台南市○區○○
    段848地號、地目建、面積66平方公尺土地、權利範圍2分之
    1 及同段870地號、地目建、面積343平方公尺土地、權利範
    圍2分之1，均辦理繼承登記。2.請依主文第2、3項所示之分
    割方法分割。
二、被告之答辯：
(一)被告張銘菁、張瑞元、張瑞奇、張素碧、張素珍部分：贊成
    修正乙案等語。並聲明:請依修正乙案所示之分割方法分割
    。
(二)被告蔡銘宗、黃武進、傅玉華部分：以被告張瑞奇所提出之
    乙案為分割方案等語。並聲明:請依修正乙案所示之分割方
    法分割。
(三)被告林張珠蘭、陳張麗蘭、謝天才、謝靜月部分：同意以公
    平之方式分割等語。
(四)被告吳明揚:經合法通知，未於言詞辯論期日到場，惟提出
    書狀表示同意將如附圖二編號B1部分（面積15.08平方公尺
    ），分歸原告張峰綺取得；並由原告以金錢684,255元補償
    給被告吳明揚。
(五)被告蔡朝旺、蔡慶章、蔡明震、吳張秋蘭、張維志、張依凡
    、謝佳靜、張家維、張家綺、林瑞淑、邱志斌、邱建龍、邱
    建達、邱佩華、邱佩玉、邱忠義、邱詩媚、邱忠財、蘇邱月
    清、邱月桂、郭月英、阮郭錦治、王桂蘭，經合法通知，未
    於言詞辯論期日到場，亦未提出書狀或陳述。
三、按分割共有物，性質上為處分行為，依民法第759條規定，
    共有不動產之共有人中有人死亡時，於其繼承人未為繼承登
    記以前，固不得分割共有物；惟若辦理繼承登記，與分割共
    有物於訴訟中併予請求，不但符合訴訟經濟原則，抑與民法
    第759條規定之旨趣無違（最高法院69年台上字第1012號判
    例參照）。系爭土地原共有人張河業已死亡，惟其繼承人均
    尚未辦理繼承登記，有原告提出之戶籍謄本、土地登記謄本
    在卷可稽，依上說明，原告於本件分割共有物之訴，得併予
    請求系爭土地原共有人張河之繼承人就系爭土地辦理繼承登
    記。又系爭土地原共有人張河之繼承人為被告張銘菁等37
    人，有原告提出之繼承系統表、戶籍謄本為證，核屬相符，
    到場之被告亦無爭執，是原告請求被告張銘菁等37人應就其
    被繼承人張河所有之系爭土地（即坐落台南市○區○○段
    848地號土地及同段870地號土地、權利範圍各2分之1），均
    辦理繼承登記，參照前開說明，洵屬有據。
四、原告得請求分割系爭土地：
(一)原告主張依土地登記謄本記載，坐落臺南市○區○○段848
    地號土地之共有情形如下：原告張峰綺應有部分4分之1、訴
    外人張河（繼承人為被告張銘菁等37人）應有部分2分之1、
    被告蔡銘宗應有部分108分之7、被告蔡朝旺應有部分108分
    之7、被告吳明揚應有部分18分之1、被告蔡慶章應有部分
    216分之7、被告蔡明震應有部分216分之7；坐落臺南市○區
    ○○段870地號土地之共有情形如下：原告張峰綺應有部分4
    分之1、訴外人張河應有部分2分之1、被告蔡銘宗應有部分
    108分之7、被告蔡朝旺應有部分108分之7、被告吳明揚應有
    部分18分之1、被告蔡慶章應有部分216分之7、被告蔡明震
    應有部分216分之7等語，業經原告提出臺南市○區○○段
    848、870地號第二類土地謄本為證，自堪信為真實。
(二)按各共有人，除法令另有規定外，得隨時請求分割共有物。
    但因物之使用目的不能分割或契約訂有不分割之期限者，不
    在此限。共有物之分割，依共有人協議之方法行之。分割之
    方法不能協議決定，或於協議決定後因消滅時效完成經共有
    人拒絕履行者，法院得因任何共有人之請求，命為下列之分
    配：一、以原物分配於各共有人。但各共有人均受原物之分
    配顯有困難者，得將原物分配於部分共有人。二、原物分配
    顯有困難時，得變賣共有物，以價金分配於各共有人；或以
    原物之一部分分配於各共有人，他部分變賣，以價金分配於
    各共有人。以原物為分配時，如共有人中有未受分配，或不
    能按其應有部分受分配者，得以金錢補償之。以原物為分配
    時，因共有人之利益或其他必要情形，得就共有物之一部分
    仍維持共有。民法第823條第1項、第824條第1項、第2項、
    第3項、第4項分別定有明文。又按共有物之應有部分經實施
    查封後，共有人(包含執行債務人及非執行債務人)仍得依民
    法第824條規定之方法，請求分割共有物。惟協議分割之結
    果有礙執行效果者，對於債權人不生效力，至於裁判分割，
    係法院基於公平原則，決定適當之方法而分割共有物，自不
    發生有礙執行效果之問題，債權人即不得對之主張不生效力
    ，有最高法院69年度第14次民事庭會議決議可資參照。
(三)經查兩造共有系爭848、870地號土地之地目為建，有原告提
    出之土地登記謄本2件在卷可稽，足見系爭848、870地號土
    地依其使用目的並非不能分割，且兩造亦無不分割之約定，
    兩造迄今未能達成分割協議，則原告就系爭848、870地號土
    地為分割共有物之請求，揆諸前開說明，即無不合。又被告
    蔡慶章就系爭848地號土地之應有部分雖經訴外人萬泰商業
    銀行股份有限公司聲請假扣押，並經本院以95年1月4日南院
    慧95執全方字第20號辦理假扣押登記在案，此有土地登記謄
    本在卷可稽，惟參照上開最高法院69年度第14次民事庭會議
    決議，原告請求本件裁判分割系爭土地，尚不發生有礙執行
    效果之問題，原告請求分割系爭土地，應予准許。
五、茲就系爭848地號土地應以何分割方法為適當，說明如下：
    查系爭848地號土地面積僅66平方公尺，且形狀呈三角形，
    兩造人數又多，倘再行原物分割將有害於各自日常生活之使
    用及經濟利用價值，顯見以原物分割之方式分割顯有困難；
    又若將系爭848地號土地全部分配予兩造其中一方，則又生
    有補償金錢問題。參酌原告及曾到場之被告均同意以變賣系
    爭848地號土地後，將價金按兩造之所有權應有部分比例分
    配於各共有人之方式進行分割，本院並斟酌上述系爭848地
    號土地之現況、經濟效用、兩造之利益及意願等一切情形後
    ，認為系爭848地號土地之分割方法，應以變賣系爭848地號
    土地後，將價金按兩造之所有權應有部分比例分配於各共有
    人之方式較為適當，爰判決系爭848地號土地之分割方案如
    主文第2項所示。
六、茲就系爭870地號土地應以何分割方法為適當，說明如下：
(一)本件兩造主張之分割方案有乙案、修正乙案，依原告所提如
    臺南市臺南地政事務所100年1月21日101號土地複丈成果圖
    （本院卷三第84頁）所示之分割方案即修正乙案，係將系爭
    870地號土地分割為6部分，其中編號A、B1部分分歸原告；
    B2部分分歸被告蔡銘宗、蔡朝旺、蔡慶章、蔡銘震取得並保
    持共有；編號C、D部分分歸被告張銘菁、蔡張華蘭、吳張秋
    蘭、林張珠蘭、陳張麗蘭、張維志、張依凡、謝佳靜、張家
    維、張家綺、張瑞元、張瑞奇、張瑞東、張素碧、張素珍、
    謝天才、黃武進、陳黃秀華、林瑞淑、邱志斌、邱建龍、邱
    建達、邱佩華、邱佩玉、邱忠義、邱詩媚、邱忠財、邱中興
    、蘇邱月清、邱月桂、郭月英、阮郭錦治、陳王鈴鏽、王桂
    蘭、傅玉華、黃祝幸、謝靜月取得，並保持公同共有；編號
    E部分分歸兩造取得，並保持共有；原告應給付被告吳明揚
    補償金684,255元。就此修正乙案，亦經被告吳明揚、張銘
    菁、張瑞元、張瑞奇、張素碧、張素珍表示同意，被告蔡銘
    宗、黃武進、傅玉華前曾表示同意乙案，而乙案修正前後分
    予被告蔡銘宗、黃武進、傅玉華之部分均相同，對被告蔡銘
    宗、黃武進、傅玉華之權益並無影響。被告林張珠蘭、陳張
    麗蘭、謝天才、謝靜月則同意以公平之方式分割，是修正乙
    案應符合多數人意願且屬公平合理，應為可採。
(二)本院再斟酌系爭870地號土地之北側為847地號土地，即臺南
    市○○街，寬約15米；東側為871地號土地，其上有他人所
    有之建物；西方為862地號土地，其上有他人所有之建物；
    南方為869地號土地，有原有巷道，該巷道經由鄰近之巷道
    可通往臺南市○○路、康樂街，該巷道最寬之處約為5米。
    又系爭870地號土地上尚有建物及地上物，其使用現況如附
    於本院卷二第103頁之臺南市臺南地政事務所99年5月28日地
    測字第577號土地複丈成果圖所示：即編號B部分為門牌號碼
    ：臺南市○○街69號磚造鐵皮之建物，據被告張瑞奇陳稱：
    為其占有使用中；編號C部分為門牌號碼：臺南市○○街67
    號磚造鐵皮之建物，據被告張瑞奇陳稱：為其占有使用中；
    編號D部分為門牌號碼：臺南市○○街71號磚造鐵皮之建物
    ，現為原告占有使用中；編號E部分為鐵皮圍籬；編號F部分
    為鐵皮棚架；另系爭870地號土地上亦有木造圍牆圍起之庭
    園，與海成街67號房屋相通，據被告張瑞奇陳稱：為其占有
    使用中；系爭870地號土地最西邊為空地，其上現種有植物
    等情，業經本院會同原告、被告林張珠蘭、張瑞奇、張素碧
    、張素珍及臺南市臺南地政事務所測量員至現場勘測兩造使
    用現況屬實，並製有勘驗測量筆錄及土地複丈成果圖在卷足
    稽。且系爭870地號土地上建物及地上物之占有使用人即原
    告、張瑞奇均同意修正乙案等情，認如附圖所示之分割方案
    ，兩造所分得土地均屬完整，方便利用，且分得之土地均與
    道路有適宜之聯絡，不致於發生通行之困難，亦無礙兩造目
    前之使用現況等各項因素，認兩造依附圖所示之分割方案取
    得土地，均較為公平合理，合乎經濟效益之使用；又被告張
    銘菁等37人就繼承張河之遺產迄今未辦理遺產分割，仍屬公
    共同有之狀態，爰判決系爭780地號土地之分割方案如主文
    第2、3項所示。
七、綜上所述，系爭848、870地號土地依其使用目的並非不能分
    割，共有人間亦無不能分割之約定，然迄今未能協議分割，
    又本院審酌系爭土地之現有使用狀況、對外通行問題、位置
    、兩造分割之利益及意願等一切情狀，認附圖所示之分割方
    案符合土地分割之經濟效用及共有人全體之利益，堪認係適
    當、公允之分割方法。從而，原告本於共有人之資格，起訴
    請求被告張銘菁等37人應就其被繼承人張河所有坐落台南市
    ○區○○段848地號及同段870地號土地、權利範圍各2分之1
    ，均辦理繼承登記；及就系爭848、870地號土地予以分割，
    即屬正當，應予准許，爰判決如主文第1至4項所示。
八、本件原告雖勝訴，惟本件係因分割共有物涉訟，由敗訴之被
    告負擔訴訟費顯失公平，本院爰審酌各共有人之應有部分比
    例，依民事訴訟法第80條之1規定，命勝訴之原告亦負擔一
    部分之訴訟費用，併予敘明。
九、結論：本件原告之訴為有理由，依民事訴訟法第385條第1項
    前段、第78條、第80條之1、第85條第1項但書，判決如主文
    。
中    華    民    國   100    年    6     月    30    日
                  民事第二庭    法      官  翁金緞
以上正本證明與原本無異
如對本判決上訴，須於判決送達後20日之不變期間內，向本院提
出上訴狀。如委任律師提起上訴者，應一併繳納上訴審裁判費。
中    華    民    國   100    年    6     月    30    日
                                書記官  彭建山
附表
┌──┬──────────────────────────┬─────────┐
│編號│共有人                                              │應有部分比例      │
├──┼──────────────────────────┼─────────┤
│ 1  │原告張峰綺                                          │   4分之1         │
├──┼──────────────────────────┼─────────┤
│ 2  │被告張銘菁、蔡張華蘭、吳張秋蘭、林張珠蘭、陳張麗蘭、│   2分之1         │
│    │張維志、張依凡、謝佳靜、張家維、張家綺、張瑞元、張瑞│                  │
│    │奇、張瑞東、張素碧、張素珍、謝天才、黃武進、陳黃秀華│                  │
│    │、林瑞淑、邱志斌、邱建龍、邱建達、邱佩華、邱佩玉、邱│                  │
│    │忠義、邱詩媚、邱忠財、邱中興、蘇邱月清、邱月桂、郭月│                  │
│    │英、阮郭錦治、陳王鈴鏽、王桂蘭、傅玉華、黃祝幸、謝靜│                  │
│    │月                                                  │                  │
├──┼──────────────────────────┼─────────┤
│ 3  │被告蔡銘宗                                          │   108分之7       │
├──┼──────────────────────────┼─────────┤
│ 4  │被告蔡朝旺                                          │   108分之7       │
├──┼──────────────────────────┼─────────┤
│ 5  │被告吳明揚                                          │   18分之1        │
├──┼──────────────────────────┼─────────┤
│ 6  │被告蔡慶章                                          │   216分之7       │
├──┼──────────────────────────┼─────────┤
│ 7  │被告蔡明震                                          │   216分之7       │
└──┴──────────────────────────┴─────────┘